【裁判字號】    92,易緝,50
【裁判日期】    921217
【裁判案由】    恐嚇取財等
【裁判全文】
臺灣彰化地方法院刑事判決                          九十二年度易緝字第五號
    公  訴  人  臺灣彰化地方法院檢察署檢察官
    被      告  寅○○
    選任辯護人  林文成律師
右列被告因恐嚇取財等案件，經檢察官提起公訴（九十二年度偵字第三五七九號），
本院判決如左：
        主  文
寅○○共同連續意圖為自己不法之所有，以恐嚇使人將本人之物交付，處有期徒刑壹
年陸月。
中華郵政股份有限公司埤頭郵局戶名丙○○，帳號０二三二五五之六號帳戶之存摺壹
本、印章、提款卡各壹枚、易利信牌行動電話壹支（含門號0000000000號
晶片）均沒收。
        事  實
一、寅○○有賭博、竊盜、違反麻醉藥品管理條例等前科（均未構成累犯），猶不知
    警惕，於王志寶（本院通緝中）在民國九十一年九月間某日，在丙○○（已另行
    判決）位於彰化縣埤頭鄉○○村○○路二六七巷二十九號住處，以新台幣（下同
    ）一萬元之代價向丙○○購得其所有向中華郵政股份有限公司埤頭郵局（下稱埤
頭郵局）申請之帳號０二三二五五之六號帳戶之存摺、印章、提款卡後（丙○○
    稱僅取得三千元），即與王志寶及另一不詳姓名、年籍之成年男子共同基於意圖
    為自己不法所有之竊盜、恐嚇取財之概括犯意聯絡，自九十一年九月二十六日（
    起訴書誤載為二十八日）起，迄同年十月二十五日止（詳如附表所示之時間），
    先在彰化縣八卦山區架設捕鴿網據以捕捉賽鴿，而連續竊得飛經該地之賽鴿，得
    手後再依賽鴿腳環上所附之電話號碼，推由寅○○以門號0000000000
    號行動電話或其他不詳電話，聯絡附表編號二至十五所示之賽鴿所有人壬○○等
    人，連續向其等恐嚇：「你的鴿子被網住了，須以每隻一千五百元至二千五百元
    之代價贖回，否則將殺死鴿子」等語，致壬○○等人唯恐其等所有已遭擄獲之賽
    鴿無法取回而心生畏怖，依電話指示，分別將如附表之贖款匯入上開丙○○之埤
    頭郵局帳戶而得手，再推由該名不詳姓名、年籍之成年男子前往領款。寅○○與
    王志寶及另一不詳姓名、年籍之成年男子復賡續前開犯意，於九十一年十月二十
    五日十時許，在不詳處所捕獲巳○○所有之賽鴿（如附表編號一所示），因該批
    鴿子未繫有鴿主電話號碼，寅○○遂在其中一隻鴿子腳環綁上記載門號0000
    000000號行動電話號碼之字條後，予以放回，俟巳○○於家中發現該隻鴿
    子歸來後，即知其所有之賽鴿遭人擄獲，隨即報警。嗣於九十一年十月二十六日
    十二時四十分許，為警在寅○○位於彰化縣二水鄉合和村番田一巷三十二號住處
    廁所旁，查獲巳○○所有之賽鴿九隻而未遂，並扣得易利信牌行動電話一支（門
    號0000000000號），始查悉上情。
二、案經南投縣警察局信義分局報請台灣彰化地方法院檢察署檢察官偵查起訴。
        理  由
一、按中華民國九十二年一月十四日修正通過之刑事訴訟法第一百十七條之一、第一
    百十八條、第一百二十一條、第一百七十五條、第一百八十二條、第一百八十三
    條、第一百八十九條、第一百九十三條、第一百九十五條、第一百九十八條、第
    二百條、第二百零一條、第二百零五條、第二百二十九條、第二百三十六條之一
    、第二百三十六條之二、第二百五十八條之一、第二百七十一條之一、第三百零
    三條及第三百零七條自公布日施行；其他條文自中華民國九十二年九月一日施行
    。又中華民國九十二年一月十四日修正通過之刑事訴訟法施行前，已繫屬於各級
    法院之案件，其以後之訴訟程序，應依修正刑事訴訟法終結之。但修正刑事訴訟
    法施行前已依法定程序進行之訴訟程序，其效力不受影響，修正刑事訴訟法施行
    法第七條之二、第七條之三分別定有明文。是依上開規定可知，九十二年一月十
    四日修正通過之刑事訴訟法關於新訴訟程序之進行及證據法則之規定，係自九十
    二年九月一日起始施行；於九十二年九月一日前已繫屬於法院之案件，其於九十
    二年九月一日以前已依法定程序進行之訴訟程序，其效力並不受影響，而所謂「
    其效力不受影響」，除指法院於修正之刑事訴訟法施行前，已依法踐行之訴訟程
    序，其效力不受影響外，亦包含修正前之刑事訴訟法相關證據法則之適用。查本
    件係於九十二年七月十六日即繫屬於本院，有本院收文章可按，故依前揭說明，
    本件原已依法定程序調查之有關證人於警詢、偵查時之證言，其效力不受新修正
    之相關證據法則規定所影響，本院自得本於調查所得之心證採擷之，合先敘明。
二、訊據被告寅○○固坦承為警查獲被害人巳○○所有之賽鴿九隻，且其確有把寫有
    其持有之門號0000000000號行動電話號碼紙條綁在巳○○之一隻賽鴿
    腳環後將賽鴿放回，讓巳○○與其聯絡等事實，然矢口否認前揭犯行，辯稱：巳
    ○○的鴿子是伊撿到的，伊將一隻比較會飛的放回去讓主人跟伊聯絡，而門號0
    000000000號行動電話晶片也是伊在九十一年十月二十四日下午撿到的
    ，伊並沒有擄鴿勒贖云云。惟查：（一）同案被告即證人丙○○於警詢中供稱：
    上開埤頭郵局的帳戶是王志寶叫伊去開戶的，他告訴伊是要用來向他人擄鴿勒贖
    之用，伊將存摺、印章、提款卡交給王志寶後，王志寶就將存摺等物都交給他的
    乾爹寅○○；伊並不認識寅○○，是王志寶帶伊去他家才認識的，事後王志寶有
    告訴伊是將存摺等物交給他乾爹寅○○使用等語。另於偵查中供稱：伊見過寅○○二次，警訊所製作之筆錄均屬實在，也知道王志寶買伊的埤頭郵局帳戶是用來
    做為擄鴿勒贖；王志寶並說有將上開帳戶交給他乾爹寅○○使用等語（參九十二
    年度偵字第三五七九號偵查卷第二十五頁正反面、第三十二頁反面、第三十三頁
    正面）。又於本院結證稱：偵訊筆錄沒有錯，伊確有那麼說（參本院九十二年度
    易字第九０九號卷九十二年八月十二日訊問筆錄）；伊是與王志寶認識後，王志
    寶帶伊去寅○○家才認識寅○○的，見過寅○○不超過三次，警訊筆錄是實在的
    ，當時伊人在家中王志寶說要伊的存摺，伊問他要做什麼，他說要擄鴿勒贖的，
    並說不會有事，伊就將存摺、印章、提款卡交給王志寶，而事後王志寶有告訴伊
    存摺等物交給寅○○使用等語（參本院九十二年度易緝字第五０號卷九十二年十
    二月三日審判筆錄）。足徵證人丙○○於警、偵中及本院審理時所為之證稱均屬
    一致，並無被告選任辯護人所辯：證人丙○○所為之證述有前後不一之情事。雖
    共同被告王志寶於警、偵訊中辯稱：伊未向丙○○購買上開埤頭郵局帳戶之存摺
    等物云云。然證人丙○○所有設於埤頭郵局帳戶之印鑑章係在王志寶住處房間內
    之抽屜查獲，業據證人即查獲本案之警員蕭煒煌到院證述明確（參本院九十二年
    度易字第九０九號卷第六十六頁、第六十八頁），且證人丙○○亦證稱：均是王
    志寶到伊住處找伊，且伊人在永靖鄉工作，如到王志寶住處聊天也是一下子就走
    ，並不住在王志寶住處等語（參本院九十二年度易緝字第五０號卷審判筆錄第七
    頁、九十二年度易字第九０九號卷第六十八頁）。顯見同案被告王志寶於警、偵
    訊中所辯不可採信，而同案被告即證人丙○○與被告寅○○僅見過數面，並非深
    交，且無仇怨，當無誣陷被告寅○○之必要，可證證人丙○○確有將上開埤頭郵
    局之存摺、提款卡等物交予同案被告王志寶，同案被告王志寶再交予被告寅○○
    做為擄鴿勒贖之用無訛。（二）又被告寅○○於警訊時供稱：查獲之九隻鴿子是
    伊到山上時看到吊在網上，伊在九十一年十月二十五日上午十一時許，把牠們捉
    回家的；扣案之行動電話是伊在二十四日在二水鄉○○路上撿到的等語。然於偵
    查中供稱：查獲之鴿子是伊帶狗上山，狗咬了一個包包，裡面裝著鴿子，伊在一
    隻腳上綁行動電話號碼放回去，由牠的主人向伊聯絡；扣案的電話是在當天撿到
    的，鴿子是在早上撿到，而電話是在下午撿到等語（參九十二年度偵字第三五七
    九號偵查卷第二十一頁正反面）。另於本院先供稱：查獲之鴿子是伊撿到的，因
    為鴿子不會飛，而其中一隻比較會飛，就將那隻放回，要鴿主拿回去；電話是伊
    在九十一年十月二十四日下午在二水鎮○○路撿到的（參本院九十二年度易字第
    九０九號卷第五十一頁）；嗣再供稱：伊養有五隻中型獵狗，都不會爬樹，其中
    有一隻黑色的狗將網有鴿子的尼龍網子咬回來，咬回來時已經是捲成一團，所以
    不知道網子有多大；扣案的電話是伊的，伊在九十一年十月二十四日只撿到電話
    晶片，就拿來用，但伊都沒有以該電話晶片打過電話，只有巳○○打電話給伊等
    語（參本院九十二年度易緝字第五０號卷審判筆錄第十三頁至第十五頁）。其就
    如何取得查獲鴿子之情形，及係拾得行動電話或電話晶片，前後之供述均屬不一
    ，且無任何證據可資證明前開行動電話或電話晶片係其拾得，又眾所皆知捕鴿需
    架網，捕鴿網均在高處，被告寅○○自承其所養之獵狗均無法爬樹，則其所養之
    獵狗如何能咬到網到鴿子的尼龍網，且被告寅○○既供承未曾以拾得之電話晶片
    打過電話，又如何得知該電話晶片之門號為0000000000號，而得以將
    該門號書寫於紙上，再夾在鴿子腳環後將鴿子放飛，通知被害人巳○○鴿子在其
    處所，是其所辯解實難令人置信。（三）另被害人巳○○於警訊時陳稱：伊的鴿
    子是在九十一年十月二十五日上午做平時的訓練，於十時三十分許，只有一隻鴿
    子回籠，且腳環上留下0000000000的行動電話號碼，伊就知道鴿子被
    網住了等語。是被害人鄭福福之鴿子係在被網住的上午做平時訓練，顯見每隻鴿
    子均有飛行之能力，且於當日十時三十分許（被告寅○○稱係十一時放回）即飛
    回一隻，縱有被網子網住，其被網住之時間尚短，其他未回之鴿子焉會喪失飛行
    能力，而有不能自行飛行之情形。被告寅○○之選任辯護人雖另辯稱：待證人蕭
    煒煌取回鴿子時已有一隻死亡云云。然證人蕭煒煌係於翌日即九十二年十月二十
    六日十二時四十分許，始在被告寅○○之住處廁所旁雞籠內查獲，已距被網的時
    間有一日之久，且所處環境不佳，又無物料飲食，該等被網之鴿子有體力不佳，
    甚或死亡之情形，當可預見，如何能以查獲之時斷定被網之時已無飛行能力，故
    被告辯護人之答辯亦無可採。被告寅○○如無擄鴿勒贖之意，即將全數鴿子放回
    即可，何須只放回一隻而將其他九隻鴿子留下，待鴿主與其聯絡再行由鴿主取回
    ，是被告寅○○所辯鴿子係撿到且多無飛行能力云云，不可採信。（四）復查被
    害人癸○○於警訊時陳稱：伊的鴿子確有被網住，並被勒贖二千元，將錢匯入丙○○上開帳戶，對方是以0000000000號的電話與伊聯絡，且經其於警
    局當場聽被告寅○○的聲音，確係打電話對其勒贖的人的聲音無訛。又證人蕭煒
    煌於本院審理時亦證稱：伊將被告寅○○帶回警局作筆錄，癸○○聞訊就到警局
    來，他聽到伊等在詢問被告寅○○，被告寅○○回答的聲音，才指認是被告寅○○向其勒贖之人等語明確。另被害人丁○○、辛○○○、壬○○等人經警員提供
    被告寅○○之錄音帶供其等辨音指認，亦明確指稱錄音帶內之聲音之人是以電話
    向其等勒贖之人無誤，亦有被害人丁○○、辛○○○、壬○○等人之警訊筆錄附
    卷可按。足徵被告寅○○確有向被害人壬○○等人恐嚇財物無誤。（五）此外，
    復有被害人巳○○、卯○○、甲○○、丑○○、戊○○、己○○、乙○○、庚○○、子○○、辰○○、林慶湖等人分別於警訊時及本院審理時之指述，及被害人
    巳○○出具之贓物認領保管單一紙、證人丙○○設於埤頭郵局上開帳戶之交易清
    單一紙、印章一枚、不詳姓名、年籍成年男子領款之翻拍照片六幀、被害人癸○○等人出具之郵政匯款單十紙、被告寅○○所有之易利信牌行動電話（門號00
    00000000號）一支扣案可資佐證。（六）綜上所述，被告寅○○確有參
    與架網捕鴿後再予以賽鴿腳環上之鴿主電話，恐嚇鴿主之行為，其前揭所辯，無
    非係事後避重就輕之詞，要無足採。本件事證業已明確，被告寅○○之犯行，應
    堪認定。
三、核被告寅○○所為，係犯刑法第三百二十條第一項之竊盜罪（附表編號一至十五
    號）及刑法第三百四十六條第一項之恐嚇取財罪（附表編號二至十五號）、第三
    百四十六條第三項、第一項之恐嚇取財未遂罪（附表編號一號）。被告寅○○與
    王志寶及另一不詳姓名、年籍之成年男子就附表所示之竊盜、恐嚇取財既遂、未
    遂犯行，有犯意聯絡及行為分擔，均為共同正犯。被告寅○○先後多次竊盜、恐
    嚇取財犯行，均時間緊接，所犯又係構成要件相同之罪名，均顯係基於概括犯意
    反覆為之，均為連續犯，應依刑法第五十六條之規定分別論以刑法第三百二十條
    第一項之竊盜罪及刑法第三百四十六條第一項之恐嚇取財罪，並均加重其刑。又
    被告所犯前開二罪間，有方法、結果之牽連關係，為牽連犯，應依刑法第五十五
    條之規定，從一重之刑法第三百四十六條第一項之恐嚇取財罪論處。爰審酌被告
    犯罪之動機、目的，有多次前科，品行不佳，於短期內即犯拾數件刑案，且係架
    網捕鴿後，再加以恐嚇取財，所生危害甚巨，犯後仍否認犯行，態度不佳等一切
    情狀，量處如主文所示之刑，以示懲處。至扣案之丙○○印章一枚（附於本院九
    十二年度易字第九０九號卷證物袋內），業已賣予共同被告王志寶，為共同被告
    王志寶所有，易利信牌行動電話一支（門號0000000000號）為被告寅
    ○○所有，業據同案被告丙○○及被告寅○○供明在卷，均為供犯罪所用之物。
    另丙○○設於埤頭郵局，帳號０二三二五五之六號帳戶之存摺一本、提款卡一枚
    業已賣予共同被告王志寶，屬共同被告王志寶所有，雖未扣案，然不能證明業已
    滅失，且係供犯罪所用之物，併依刑法第三十八條第一項第二款之規定宣告沒收
    。記載有門號0000000000號行動電話號碼紙條一紙，雖為被告寅○○
    犯罪所用之物，然已隨賽鴿寄予被害人巳○○，已非被告寅○○所有，且未扣案
    ，不予宣告沒收，附此敘明。
據上論斷，應依刑事訴訟法第二百九十九條第一項前段，刑法第二十八條、第五十六
條、第三百二十條第一項、第三百四十六條第一項、第五十五條、第三十八條第一項
第二款，罰金罰鍰提高標準條例第一條前段，判決如主文。
本件經檢察官黃玉琪到庭執行職務。
中      華      民      國      九十二      年    十二    月    十七    日
                                臺灣彰化地方法院刑事第一庭
                                    審判長法官  葉  榮  郎
                                    法      官  葛  永  輝
        法      官  陳  秋  錦
右正本證明與原本無異。
如不服本判決，應於判決送達後十日內，向本院提出上訴狀（須附繕本）。
告訴人或被害人對於判決如有不服具備理由請求檢察官上訴者，其上訴期間之計算係
以檢察官收受判決正本之日期為準。
                                    法院書記官  于  淑  真
中      華      民      國      九十二      年    十二    月    十七    日
刑法第三百二十條
意圖為自己或第三人不法之所有，而竊取他人之動產者，為竊盜罪，處五年以下有期
徒刑、拘役或五百元以下罰金。
意圖為自己或第三人不法利益，而竊佔他人之不動產者，依前項之規定處斷。
前二項之未遂犯罰之。
刑法第三百四十六條
意圖為自己或第三人不法之所有，以恐嚇使人將本人或第三人之物交付者，處六月以
上五年以下有期徒刑，得併科一千元以下罰金。
以前項方法得財產上不法之利益或使第三人得之者，亦同
前二項之未遂犯，罰之。


司法院資訊處製作；財團法人民間司法改革基金會備份。
